【裁判字號】    98,易,196
【裁判日期】    980331
【裁判案由】    違反藥事法
【裁判全文】
臺灣桃園地方法院刑事判決               98年度易字第196號
公  訴  人  臺灣桃園地方法院檢察署檢察官
被      告  乙○○
上列被告因違反藥事法案件，經檢察官聲請以簡易判決處刑（96
年度偵字第21635 號），本院認不宜以簡易判決處刑，改依通常
程序審理，判決如下：
   主  文
本件管轄錯誤，移送於臺灣高雄地方法院。
    理  由
一、簡易判決處刑意旨略以：被告許榛家（另由本院依簡易判決
    處刑）明知由科妍生物科技股份有限公司（下稱科妍公司）
    所製造之「海德密絲皮下填補劑」（下稱玻尿酸針劑），係
    未經主管機關核准輸入國內使用之醫療器材，竟於民國95年
    8 月17日，趁前往大陸地區旅遊時，自上海市博愛醫院購買
    上開玻尿酸針劑後，並將該玻尿酸針劑攜入國內而輸入之，
    復於同年8 月間，以原價每支新台幣（下同）6 千4 百元之
    價格，將其中4 支玻尿酸針劑轉讓被告乙○○。被告乙○○
    亦明知其受讓自被告許榛家之玻尿酸針劑，係未經主管機關
    核准輸入之醫療器材，仍於同年月30日，復以每支6 千4 百
    元之價格，將3 支玻尿酸針劑轉讓予曾景淵。嗣曾景淵將該
    玻尿酸針劑贈與其前妻甲○○，並經醫師施打於甲○○臉部
    後，產生腫脹、發炎、流血水等情形，始悉上情。因認為被
    告乙○○涉犯藥事法第84條第2 項之轉讓未經核准擅自輸入
    之醫療器材罪嫌等語。
二、按案件由犯罪地或被告之住所、居所或所在地之法院管轄；
    無管轄權之案件，應諭知管轄錯誤之判決，並同時諭知移送
    於管轄法院；前條判決，得不經言詞辯論為之，刑事訴訟法
    第5 條第1 項、第304 條、第307 條分別定有明文。而所謂
    犯罪地，參照刑法第4 條之規定，解釋上自應包括行為地與
    結果地兩者而言。
三、經查：
  (一)本件聲請簡易判決處刑提起公訴繫屬於本院時（即97年11月
    17日），被告乙○○之住所自89年4 月7 日迄今，均係於高
    雄市三民區○○○路28之2 號6 樓，且亦實際居住於該址，
    而其居所分別設於高雄市○○區○○街105 號1 樓、高雄市
    ○○○路251 號13樓之D 座，復未因案在本院轄區內之各監
    所執行一情，有本院收文章戳、訊問筆錄、司法院電子閘門
    戶役政連結作業系統被告個人基本資料、臺灣高等法院被告
    前案紀錄表及在監在押全國紀錄表等件在卷可稽，是本件繫
    屬於本院時，被告乙○○之住居所地、所在地均非本院轄區
    。
  (二)其次，依據公訴意旨所指被告涉犯違反藥事法第84條第2 項
    之犯行，聲請簡易判決處刑書並未載明被告乙○○係於何地
    轉讓上開玻尿酸針劑予曾景淵，復由曾景淵贈與告訴人甲○
    ○。觀諸告訴狀所載被告乙○○之住處亦為上開其居所，且
    係被告乙○○在高雄與曾景淵以電話聯絡方式商談轉讓乙事
    ，嗣由其以郵寄方式將上開玻尿酸針劑送達至曾景淵台北市
    大安區住處等情，並據證人許玲馨證述明確，此有臺灣桃園
    地方法院檢察署訊問筆錄、購買票品證明單及快捷郵件執據
    等件存卷足憑（參96年度他字第1863號第50頁、第102 頁、
    第105 頁、第109 頁）。則依上開犯罪事實觀之，無論被告
    乙○○住、居所或轉讓玻尿酸針劑等行為之犯罪地，均係在
    高雄市，均非本院轄區。
  (三)再者，「有數人共犯一罪或數罪情形者，為相牽連之案件」
    ，「數同級法院管轄之案件相牽連者，得合併由其中一法院
    管轄」刑事訴訟法第7 條第2 款，第6 條第1 項固有明文。
    而所謂數人共犯一罪或數罪情形，雖不以判決結果認定為共
    犯者為限，從偵查結果，形式上認係具有廣義共犯關係即屬
    之。換言之，即具有共同正犯、教唆與被教唆關係及正犯與
    幫助之犯罪關係者，始屬相牽連之案件。經查，聲請簡易判
    決處刑意旨併載上開玻尿酸針劑係被告乙○○受讓自被告許
    榛家等情，而上述被告乙○○之受讓玻尿酸針劑之舉並非藥
    事法第84條第2 項所處罰之行為，嗣被告乙○○另將前開玻
    尿酸針劑轉讓予曾景淵之犯罪事實，自與被告許榛家之上開
    犯行兩不相干，不具共犯關係，亦非同時犯關係，當屬不同
    之案件。是以非屬前述之相牽連案件，本院自無從取得牽連
    管轄權。
四、綜上所述，無論係犯罪地或被告之住所、居所或所在地均非
    在本院之轄區，且本件亦不符合刑事訴訟法相牽連管轄之規
    定，檢察官向本院聲請簡易判決處刑而提起公訴，揆諸首開
    說明，自有未合，爰不經言詞辯論，逕為諭知管轄錯誤之判
    決，並依法移送有管轄權之臺灣高雄地方法院。末按刑事訴
    訟法第452 條規定：「檢察官聲請以簡易判決處刑之案件，
    經法院認為有第451 條之1 第4 項但書之情形者，應適用通
    常程式審判之」，同法第451 條之1 第4 項但書第3 款則規
    定：「法院於審理後，認應為無罪、免訴、不受理或管轄錯
    誤判決之諭知者」。是簡易案件經法院審理後，認應為管轄
    錯誤判決之諭知者，應適用通常程序審判之，不得以簡易判
    決處刑，一併敘明。
據上論斷，應依刑事訴訟法第452條、第304條、第307 條，判決
如主文。
中    華    民    國    98    年    3     月    31    日
              刑事第六庭  審判長法  官  錢建榮
                                法  官  黃翊哲
                                法  官  呂美玲
以上正本證明與原本無異。
如不服本判決應於收受判決後10日內向本院提出上訴書狀，並應
敘述具體理由。其未敘述上訴理由者，應於上訴期間屆滿後20日
內向本院補提理由書 (均須按他造當事人之人數附繕本)「 切勿
逕送上級法院」。
                                書記官  李玉華
中    華    民    國    98    年    4     月    6     日


司法院資訊處製作；財團法人民間司法改革基金會備份。
